臺灣高等法院臺南分院刑事裁定　　　　100年度聲字第1181號
聲　請　人
即　被　告　沈威政
上列被告因本院100年度上訴字第1169號違反毒品危害防制條例
案件，聲請具保停止羈押，本院裁定如下：
    主  文
聲請駁回。
    理  由
一、本件聲請意旨略以：
  (一)查本案應無羈押之必要：
  1.按刑事訴訟法第110條（具保聲請停止羈押）第1項明文：被
    告及得為其輔佐人之人或辯護人得隨時具保向法院聲請停止
    羈押。
  2.揆諸羈押之目的係為確保刑事程序之追訴、審判與執行，故
    若無礙於刑事之追訴與審判即無羈押之必要，且羈押係拘束
    人身自由之強制處分，侵害憲法第8條所保障之人身自由甚
    鉅，倘羈押處分促進本案訴訟程序進行之利益已非顯著或無
    羈押之必要而繼續羈押被告，則有違憲法第8條所揭示之保
    障人身自由意旨。
  3.本案被告沈威政因涉犯毒品危害防制條例第4條第2項之販賣
    第二級毒品甲基安非他命罪，並自民國100年5月23日為警查
    獲，即勇於坦承不諱犯罪事實，並以悛悔及積極之心態，配
    合警檢及審理，而供出確切之上游來源者，以杜絕毒品之猖
    獗流入市面，而擴及更多施用之人口，並戕害人民之身心健
    康，是以本案被告第一審判決即以毒品危害防制條例第17條
    第1、2項之規定減輕其刑。申言之，即被告自查獲涉犯之後
    ，即勇於願意認罪，並捨棄被訴之爭執，且積極配合審理指
    證上游來源者，故本案即無串證、湮滅證據之虞。又本案亦
    無證據顯示被告有逃亡之虞及跡象，故已無羈押之必要，自
    得停止羈押之裁定，或以其他干預被告權利較為輕微之強制
    處分，即刑事訴訟法第101條之2具保、責付，第111條第5項
    之限制住居等規定，亦即本此意旨而設。
  4.其次，被告自羈押迄今，適逢父親沈榮烈於100年5月中旬與
    世長辭，而母親江玉英又年事已高60多歲了，一來心中悲痛
    慈父之盍然辭世，二來母親亦因悲傷過度而略有中風現象（
    現今手腳不方便），走起路來遲緩，況查，被告之父親因家
    業開立貨運行，一切之煩瑣家業均需靜待被告返家協助母親
    處理，由於本案被告與共同被告江怡慧為育養二位嗷嗷待哺
    小朋友方鋌而走險涉犯販賣毒品罪，然所得亦甚微，被告亦
    知錯，當會記取前愆不再碰毒品，以免掉入萬丈深淵而不可
    自拔，是應准予被告可返家在年節時與悲傷母親共祭家父及
    沐濡親恩一家團聚，暫享天倫。
  (二)為此，請求指定保證金額並准予停止羈押等語。
二、按被告經法官訊問後，認為犯罪嫌疑重大，所犯為最輕本刑
    五年以上有期徒刑之罪者，非予羈押，顯難進行追訴、審判
    或執行者，得羈押之，刑事訴訟法第101條第1項第3款定有
    明文。而刑事被告經訊問後，認有法定羈押原因，於必要時
    得羈押之，所謂必要與否或執行羈押後，有無繼續之必要，
    仍許法院斟酌訴訟進行程度及其他一切情事而為認定，除有
    刑事訴訟法第114條各款所列情形之一不得駁回者外，准許
    與否，該管法院有自由裁量之權，衡非被告所得強求（最高
    法院29年抗字第57號、46年台抗字第6號判例意旨可資參照
    ）。又按刑事訴訟法第101條第1項首段文字即表明羈押之目
    的，唯在於保全之必要，且受比例原則限制。是前揭第3款
    規定之法理，實係因被告所犯為死刑、無期徒刑或最輕本刑
    為五年以上有期徒刑之罪，可以預期將受重刑宣判，其為規
    避刑罰之執行而妨礙追訴、審判程序進行之可能性增加，國
    家刑罰權有難以實現之危險，是為防免其實際發生，在此維
    持重大之社會秩序及增進重大之公共利益之限度內（憲法第
    23條），乃具有正當性。從而，基於憲法保障人民身體自由
    之意旨，被告犯上開重罪條款且嫌疑重大者，仍應有相當理
    由認為其有逃亡、湮滅、偽造、變造證據或勾串共犯或證人
    等之虞，法院斟酌命該被告具保、責付或限制住居等侵害較
    小之手段，均不足以確保追訴、審判或執行程序之順利進行
    ，此際予以羈押，方堪稱係屬維持刑事司法權有效行使之最
    後必要手段。上揭所稱「相當理由」，與同條項第1款、第2
    款法文內之「有事實足認有…之虞」（學理上解釋為「充分
    理由」）尚屬有間，其條件當較寬鬆。良以重罪常伴有逃亡
    、滅證之高度可能，係趨吉避凶、脫免刑責、不甘受罰之基
    本人性，倘一般正常之人，依其合理判斷，可認為該犯重罪
    嫌疑重大之人具有逃亡或滅證之相當或然率存在，即已該當
    「相當理由」之認定標準，不以達到充分可信或確定程度為
    必要。以量化為喻，若依客觀、正常之社會通念，認為其人
    已有超過百分之50之逃亡、滅證可能性者，當可認具有相當
    理由認為其有逃亡、滅證之虞。此與前2款至少須有百分之
    80以上，始足認有該情之虞者，自有程度之差別。再其認定
    ，固不得憑空臆測，但不以絕對客觀之具體事實為限，若有
    某些跡象或情況作為基礎，即無不可。至相關之事實或跡象
    、情況，鑑於此非屬實體審判之核心事項，自以自由證明為
    已足，並不排斥傳聞證據，斯不待言（最高法院98年度台抗
    字第668號裁定意旨參照）。
三、經查：
  (一)本件被告沈威政因涉犯違反毒品危害防制條例第4條第2項販
    賣第二級毒品之罪嫌，經原審判處應執行有期徒刑6年8月之
    重刑在案，嗣被告上訴，經本院訊問後，認被告有刑事訴訟
    法第101條第1項第3款之情形，非予羈押，顯難進行審判，
    而於民國100年11月29日裁定予以羈押，有臺灣嘉義地方法
    院100年度訴字第543號刑事判決、本院訊問筆錄及押票附於
    本院100年度上訴字第1169號刑事卷可稽。
  (二)被告雖以前揭聲請意旨主張本件已無羈押被告之必要，應准
    予具保停止羈押云云；惟查：
  1.縱認被告已坦承犯行或另供出毒品來源而查獲其他正犯，然
    此應屬實體上有無減輕或免除其刑之情事，尚難據以認定即
    無保全被告，使訴訟程序得以順利進行，或保全刑罰執行之
    必要。且被告涉犯前揭販賣第二級毒品罪，業經原審判處應
    執行有期徒刑6年8月，堪認被告犯罪嫌疑重大，而其所涉犯
    販賣第二級毒品罪之法定最輕本刑為有期徒刑7年，符合刑
    事訴訟法第101條第1項第3款之情形，參酌被告將來面臨重
    刑之處罰，常伴有逃亡之高度可能，乃一般人趨吉避凶、脫
    免刑責、不甘受罰之基本人性，被告恐有逃亡之虞，足堪認
    定。若命被告具保、責付或限制住居等侵害較小之手段，均
    不足以確保審判或執行程序之順利進行，是若非將被告予以
    羈押，顯難冀求日後審判及刑罰執行進行之順利，故仍有羈
    押被告之必要至明。
  2.本院權衡本件被告之審判程序即將於101年1月10日下午2時
    30分進行，而以國家刑事司法權之有效行使、社會秩序及公
    共利益、被告人身自由之私益及防禦權受限制之程度，認對
    被告維持羈押處分尚屬適當、必要，合乎比例原則。至於被
    告雖另稱其母親身體狀況不佳，需要照顧之個人因素，縱認
    屬實，惟此亦無從據以排除被告仍有維持羈押處分之必要性
    。從而，被告原有之羈押原因及必要性仍然存在，聲請意旨
    所稱事由，均不足以排除本件羈押被告之原因及必要性。
四、綜上所述，本院審查被告涉犯販賣第二級毒品罪嫌疑重大，
    並參酌以上各情，為確保日後審判或執行程序之順利進行，
    因認有繼續羈押被告之必要。本件被告請求具保停止羈押，
    為無理由，應予駁回。
五、據上論斷，應依刑事訴訟法第220條，裁定如主文。
中    華    民    國   100    年    12    月    30    日
                  刑事第三庭    審判長法  官  高明發
                                      法  官  楊清安
                                      法  官  張季芬
以上正本證明與原本無異。
如不服本裁定，應於收受本裁定後五日內向本院提出抗告狀。
                                      書記官  廖文靜
中    華    民    國   101    年    1     月    2     日